【裁判字號】    97,訴,1797
【裁判日期】    970725
【裁判案由】    違反毒品危害防制條例
【裁判全文】
臺灣彰化地方法院刑事判決              97年度訴字第1797號
公  訴  人  臺灣彰化地方法院檢察署檢察官
被      告  甲○○
                      4號
上列被告因違反毒品危害防制條例案件，經檢察官提起公訴（97
年度毒偵字第2078號），本院裁定以簡式審判程序審理，判決如
下：
    主    文
甲○○施用第一級毒品，累犯，處有期徒刑柒月；扣案之海洛因
壹包 (淨重零點零壹柒貳公克)沒收銷燬之。又施用第二級毒品
，累犯，處有期徒刑肆月。應執行有期徒刑拾月，扣案之海洛因
壹包 (淨重零點零壹柒貳公克)沒收銷燬之。
    犯  罪  事  實
一、甲○○前因施用毒品案件，經本院以88年度毒聲字第5418號
    裁定送觀察、勒戒後，認無繼續施用毒品之傾向，於民國89
    年5月2日執行完畢釋放，並由臺灣彰化地方法院檢察署檢察
    官以89 年度毒偵字第2122、2618號、89年度毒偵緝字第274
    、275、276號為不起訴處分確定。復於91年間，因施用毒品
    案件，經臺灣彰化地方法院檢察署檢察官起訴並聲請強制戒
    治，其強制戒治部分，於92年9月24日停止戒治，所餘期間
    付保護管束，惟於保護管束期間因毒品危害防制條例關於刑
    事處遇程序業於93年1月9日修正施行，而無庸繼續執行上開
    保護管束，且該次強制戒治程序不視為執行完畢；起訴部分
    ，經本院以91年度訴字第1455號判決判處有期徒刑10月、5
    月，定應執行刑有期徒刑1年2月確定，並於94年4月24日縮
    刑假釋期滿執行完畢。又於95年間，因施用毒品及竊盜案件
    ，分別經臺灣高等法院臺中分院、本院以95年度上易字第29
    3號判決、95年度訴字第391號判決以及95年度易字第5814號
    判決判處有期徒刑9月、9月、1年確定，並經臺灣高等法院
    臺中分院以95年度聲字第696號裁定應執行刑為有期徒刑2年
    4月確定，嗣因減刑，於96年7月16日執行完畢。詎仍不知警
    惕，另基於施用第一級毒品海洛因之犯意，於97年5月9上午
    7時許，在其位於彰化縣員林鎮○○里○○街209巷24號之住
    所內，以將第一級毒品海洛因置入注射針筒內注射身體之方
    式，施用第一級毒品海洛因一次。另基於施用第二級毒品甲
    基安非他命之犯意，於97年5月7日某時，在同上址住所內，
    以將甲基安非他命置於玻璃吸食器上燒烤吸煙之方式，施用
    第二級毒品甲基安非他命一次。嗣為警於97年5月10日19時
    30分許，在彰化縣員林鎮○○里○○街209巷11號前查獲，
    並扣得第一級毒品海洛因1包（淨重0.0172公克），經採集
    其尿液送驗結果，安非他命、甲基安非他命、可待因及嗎啡
    均呈陽性反應。
二、案經彰化縣警察局員林分局報請臺灣彰化地方法院檢察署檢
    察官偵查起訴。
    理    由
一、本件被告甲○○所犯係死刑、無期徒刑、最輕本刑為三年以
    上有期徒刑或高等法院管轄第一審案件以外之罪，並於本院
    行準備程序時就被訴事實為有罪之陳述，本院合議庭依前揭
    規定，經評議結果，裁定改由受命法官獨任行簡式審判程序
    ，先予敘明。
二、上揭犯罪事實，業據被告甲○○迭於本院行準備程序、審理
    程序時均坦承不諱，且其於97年5月10日為警查獲時所採取
    之尿液，經送鑑驗結果，均確呈嗎啡、可待因、安非他命及
    甲基安非他命陽性反應，此有彰化縣警察局員林分局委託檢
    驗尿液代號與真實姓名對照表及詮昕科技股份有限公司97年
    5月23日濫用藥物尿液檢驗報告各1紙附卷可稽；此外，復有
    扣案之海洛因1包（毛重約0.0172公克，經行政院衛生署草
    屯療養院鑑定確係海洛因無訛，有鑑定書一紙附卷可憑），
    可資佐證，足認被告之自白應與事實相符，洵堪採信。
三、按修正毒品危害防制條例就施用毒品者，僅於「初犯」及「
    五年後再犯」二種情形，有其追訴條件之限制，即須於初犯
    經觀察、勒戒或強制戒治釋放後，五年內均無施用毒品之行
    為，始能認其前所實施之觀察、勒戒或強制戒治已足遮斷毒
    癮，而得於五年後再犯時，再予適用初犯之規定，重行觀察
    、勒戒等程序；倘五年內已經再犯，被依法追訴處罰，縱其
    第三次（或第三次以上）施用毒品之時間在初犯釋放五年以
    後，即與「五年後再犯」之情形有別，且因已於「五年內再
    犯」，顯見其再犯率甚高，原實施觀察、勒戒或強制戒治，
    已無法收其實效，而無五年戒斷期之存在，自無再經觀察、
    勒戒及強制戒治之必要，應由檢察官逕行起訴，最高法院95
    年度台非字第59號判決、95年度台非字第65號判決及95年度
    第7 次刑事庭會議決定足供參照。本件被告前因施用毒品案
    件，經本院以88年度毒聲字第5418號裁定送觀察、勒戒後，
    認無繼續施用毒品之傾向，於89年5月2日執行完畢釋放，並
    由臺灣彰化地方法院檢察署檢察官以89年度毒偵字第2122、
    2618號、89 年度毒偵緝字第274、275、276號為不起訴處分
    確定。復於91年間，因施用毒品案件，經臺灣彰化地方法院
    檢察署檢察官起訴並聲請強制戒治，其強制戒治部分，於92
    年9月24日停止戒治，所餘期間付保護管束，惟於保護管束
    期間因毒品危害防制條例關於刑事處遇程序業於93年1月9日
    修正施行，而無庸繼續執行上開保護管束，且該次強制戒治
    程序不視為執行完畢；起訴部分，經本院以91年度訴字第14
    55號判決判處有期徒刑10月、5月，定應執行刑有期徒刑1年
    2月確定，並於94年4月24日縮刑假釋期滿執行完畢。又於95
    年間，因施用毒品及竊盜案件，分別經臺灣高等法院臺中分
    院、本院以95年度上易字第293號判決、95年度訴字第391號
    判決以及95年度易字第5814號判決判處有期徒刑9月、9月、
    1年確定，並經臺灣高等法院臺中分院以95年度聲字第696號
    裁定應執行刑為有期徒刑2年4月確定，嗣因減刑，於96年7
    月16日執行完畢，此有臺灣彰化地方法院檢察署刑案資料查
    註紀錄表及臺灣高等法院被告前案紀錄表各一份附卷可稽；
    是被告於97年間再次施用毒品之犯行，即與觀察、勒戒或強
    制戒治執行完畢釋放後五年後再犯施用毒品罪之情形有別，
    應依法論科。
四、核被告所為，係犯毒品危害防制條例第10條第1、2項之施用
    第一、二級毒品罪。被告為施用毒品而持有第一、二級毒品
    ，其持有之低度行為應為施用之高度行為所吸收，不另論罪
    。又被告所犯上開二罪，犯意各別，行為互殊，且犯罪構成
    要件亦不同，應予分論併罰。復查被告前於95年間，因施用
    毒品及竊盜案件，分別經臺灣高等法院臺中分院、本院以95
    年度上易字第293號判決、95年度訴字第391號判決以及95年
    度易字第5814號判決判處有期徒刑9月、9月、1年確定，並
    經臺灣高等法院臺中分院以95年度聲字第696號裁定應執行
    刑為有期徒刑2年4月確定，嗣因減刑，於96年7月16日執行
    完畢，此有臺灣彰化地方法院檢察署刑案資料查註紀錄表及
    臺灣高等法院被告前案紀錄表各一份附卷可稽，被告於受有
    期徒刑之執行完畢後，五年內故意再犯有期徒刑以上之二罪
    ，均為累犯，應依刑法第47條第1項規定，分別加重其刑。
    爰審酌被告前曾有施用毒品罪行，經送觀察勒戒或強制戒治
    執行完畢釋放後，猶不知警惕，再施用本件毒品，惟其對他
    人權益之侵害仍屬有限，於本院行準備程序、審理程序時均
    已坦承犯行，暨其犯罪動機、施用海洛因及甲基安非他命之
    情節等一切情狀，分別量處如主文所示之刑，並定其應執行
    之刑，以示懲儆。扣案之海洛因1包（毛重約0.0172公克）
    ，係查獲之毒品，應依毒品危害防制條例第18條第1項前段
    規定宣告沒收並銷燬之。
據上論斷，應依刑事訴訟法第273條之1第1項、第299條第1項前
段，毒品危害防制條例第10條第1項、第2項、第18條第1項，刑
法第11條、刑法第47條第1項、第51條第5款，判決如主文。
本案經檢察官陳茂榮到庭執行職務
中    華    民    國    97    年    7    月    25    日
                  刑事第三庭     法  官  吳俊螢
以上正本證明與原本無異。
如不服本判決，應於判決送達後10日內，向本院提出上訴書狀，
上訴書狀應「敘述具體上訴理由」，並按他造當事人之人數附繕
本。「切勿逕送上級法院」。
中    華    民    國    97    年    7    月    25    日
                                 書記官  林怡吟
【附錄本案論罪科刑法條全文】
毒品危害防制條例第十條：
施用第一級毒品者，處六月以上五年以下有期徒刑。
施用第二級毒品者，處三年以下有期徒刑。


司法院資訊處製作；財團法人民間司法改革基金會備份。
